最高法院刑事判決　　　　　　　　　　　　　　　八十七年度台上字第三二八一號
　　上　訴　人　甲○○
右上訴人因違反槍砲彈藥刀械管制條例案件，不服台灣高等法院高雄分院中華民國八
十七年七月二十二日第二審判決（八十七年度上訴字第一二○九號，起訴案號：台灣
高雄地方法院檢察署八十六年度偵字第二七七一三號），提起上訴，本院判決如左：
    主  文
原判決撤銷，發回台灣高等法院高雄分院。
    理  由
本件原判決認定上訴人甲○○於民國八十一年及八十二年間因違反麻醉藥品管理條例
及違反槍砲彈藥刀械管制條例案件，分別經台灣高雄地方法院判處有期徒刑五月、三
月定其應執行刑為七月，而於八十二年十二月二十九日執行完畢，仍不知悛悔。復於
八十六年六月間，在高雄縣大寮鄉○○村○○路一六六巷三十九號住處，將所購得之
四五型、三五七型左輪、九○型等玩具手槍，未經許可以其所有如原判決附表所示之
電鑽、鑽頭、挫刀等工具將槍管打通，非法改造成可發射金屬、子彈，具有殺傷力之
手槍。同時以玩具手槍所附贈之子彈十一顆，裝填工業用黑色火藥、工業火藥底火等
物，非法改造成具有殺傷力之子彈，將之藏置於高雄縣大寮鄉○○村○○路上之某處
。嗣於同年十一月二十四日晚上十時三十分許，在高雄縣大寮鄉○○村○○路往附近
山區○○○○路旁為警查獲，並扣得如原判決附表編號一、二之改造槍、彈。上訴人
復帶同警察返回高雄縣大寮鄉○○村○○路一六六巷三十九號住處，起出其所有供改
造槍、彈如原判決附表編號三至十七工具一批暨改造未完成之九○型手槍一支等情。
因而維持第一審論處上訴人未經許可製造彈藥，累犯罪刑。固非無見。惟查：(一)修正
槍砲彈藥刀械管制條例第十九條第二項規定：犯本條例第七條、第八條、第十條、第
十一條、第十二條第一項至第三項、第十三條第一項至第三項之罪，受刑之執行完畢
或赦免後，再犯該等條項之罪，經判處有期徒刑者，應於刑之執行完畢或赦免後，令
入勞動場所，強制工作，其期間為五年。第一審既認定上訴人於八十二年間因違反槍
砲彈藥刀械管制條例案件，經台灣高雄地方法院判處有期徒刑三月，而於同年十二月
十九日執行完畢。然上訴人前所犯該條例之罪，是否屬修正槍砲彈藥刀械管制條例第
七條、第八條、第十條、第十一條、第十二條第一項至第三項、第十三條第一項至第
三項之案件，並未據第一審判決於理由說明其憑以認定之根據。如果屬實，第一審判
決諭知上訴人應於刑之執行完畢或赦免後，令入勞動場所，強制工作三年，即與該條
例規定應諭知保安處分之期間不符，而有判決不適用法則之可議，原審未再調查審認
，逕予維持，均有所違誤。(二)違禁物沒收，具有保安處分之性質，應適用裁判時法，
自應以刑法第三十八條第一項第一款為宣告沒收之依據。修正槍砲彈藥刀械管制條例
第四條第二項、第五條增訂：本條例所稱槍砲、彈藥，包括其主要組成零件，未經許
可，不得製造、販賣、運輸、持有、寄藏。則槍砲彈藥之主要組成零件自屬違禁物。
第一審及原審判決附表編號、、、、所載之槍管、滑套、彈殼、火藥，似
均屬內政部八十六年十一月二十四日內警字第八六七○六八三號所公告之槍砲彈藥
之主要組成零件，該等判決理由內卻說明該等扣押物品為上訴人所有供犯罪所用或所
得之物，依刑法第三十八條第一項第二款規定沒收，其法律之適用，是否妥適，亦不
無商榷之餘地。(三)上訴人曾於第一審抗辯：伊患有精神分裂症，頭部外傷合併急性硬
膜下出血及左睪丸腫瘤等症，精神狀況不如常人，無力改造上開精密之槍彈，並提出
醫院診斷書三紙為證等語（見第一審卷第五四－五八頁）。承審法官乃裁示：「函看
守所加強治療，妥適照顧」。倘若不虛，上訴人之抗辯即非全無理由，第一審及原審
均未於判決內說明上訴人上述之抗辯不予採信之理由，均有理由欠備之瑕疵可指，遽
行定讞，自不足以昭折服。以上為上訴意旨所指摘及本院得依職權調查之事項，應認
原判決有撤銷發回更審之原因。
據上論結，應依刑事訴訟法第三百九十七條、第四百零一條，判決如主文。
中      華      民      國    八十七    年      九      月     三十     日
                              最高法院刑事第八庭
                                  審判長法官  紀  俊  乾
                                        法官  楊  商  江
                                        法官  黃  正  興
                                        法官  丁  錦  清
                                        法官  賴  忠  星
      右正本證明與原本無異
                                              書  記  官
中      華      民      國    八十七    年      十      月      六      日
